臺灣高雄地方法院刑事判決　　　　　　94年度交簡上字第17號
上　訴　人　臺灣高雄地方法院檢察署檢察官
被　　　告　甲○○　男　28歲（民國66年4月9日生）
上列上訴人因被告過失傷害案件，不服臺灣高雄地方法院交通法
庭民國93年11月24日93年度交簡字第2953號第一審簡易判決（檢
察官聲請簡易判決處刑案號：臺灣高雄地方法院檢察署93年度調
偵字第640 號），提起上訴，本院管轄之第2 審合議庭判決如下
：
    主  文
上訴駁回。
    事  實
一、甲○○考領有重型機車之駕駛執照，於民國93年3 月5 日上
    午7 時50分許，騎乘車牌號碼THV —851 號重型機車，沿高
    雄縣鳥松鄉○○路由南向北方向行駛，途經美庄路2 號其任
    職之「璟成帆架公司」（下稱璟成公司）對面，理應注意車
    輛行駛時，駕駛人應注意車前狀況，隨時採取必要之安全措
    施，及駕駛人應遵守道路交通標誌、標線、號誌之指示，且
    道路設有行車分向線（黃虛線），以劃分路面成雙向車道時
    ，車輛駕駛人應靠右行車，分向行駛；而依當時之天候晴朗
    、日間自然光線、柏油路面、路面乾燥、無缺陷、無障礙物
    、視距良好等情形，依其智識、能力，並無不能注意之情事
    ，竟逕行左轉，而未依前開規定靠右分向行駛，亦未採取左
    轉時必要之注意四周車況及減速等安全措施，即穿越上開道
    路之行車分向線，準備駛入位於對面之璟成公司上班。適乙
    ○○亦騎乘車牌號碼OOJ —938 號重型機車，沿美庄路同向
    行駛至該處靠中央之行車分向線之內側車道，亦應注意車輛
    駕駛人應依前開規定靠右行車，而依其智識、能力，並無何
    不能注意之情事，竟疏未為前開注意而沿中央行車分向線行
    駛於內側車道，雙方因而發生撞擊，致乙○○受有胸部挫傷
    、左膝擦挫傷、左腳挫傷併第五蹠骨骨折等傷害。
二、案經乙○○告訴暨由高雄縣政府警察局仁武分局報告臺灣高
    雄地方法院檢察署檢察官聲請簡易判決處刑。
    理  由
一、上揭犯罪事實，業據被告於警詢、偵查中及本院審判中坦承
    不諱，並有告訴人於警詢、偵查中及本院審判中之指訴，復
    有告訴人之診斷證明書、道路交通事故現場圖、道路交通事
    故調查報告表各1 份及現場照片6 紙附卷可稽。告訴人雖另
    指其於車禍發生後右眼突然失明，應係本件車禍所致，惟經
    本院向財團法人長庚紀念醫院高雄分院（下稱長庚高雄分院
    ）及行政院國軍退除役官兵輔導委員會台北榮民總醫院（下
    稱台北榮民總醫院）函詢告訴人前開眼疾與本件車禍之關連
    性，分別據覆「經診斷為右眼黃斑部新生血管及視網膜下出
    血‧‧‧無明顯直接之證據證實其眼疾與車禍受狀有關連」
    、「經診斷為右眼黃斑部病變‧‧‧難以判斷其致病原因」
    等語，此分別有長庚高雄分院94年3 月3 日94長庚院高字第
    420867號函、台北榮民總醫院94年2 月18日北總眼字第
    0940001687號函在卷足稽，是無證據證明告訴人之前開眼疾
    係本件車禍所致，告訴人前開指訴，尚無足採。再按車輛行
    駛時，駕駛人應注意車前狀況，隨時採取必要之安全措施；
    及駕駛人應遵守道路交通標誌、標線、號誌之指示，且道路
    設有行車分向線，以劃分路面成雙向車道時，車輛駕駛人應
    靠右行車，分向行駛；道路交通安全規則第94條第3 項、第
    90條暨道路交通標誌標線號誌設置規則第181 條各定有明文
    。而依現場照片所示，肇事地點非交叉路口，道路中心之行
    車分向線為黃虛線，是行經肇事路段之車輛，自應依前開規
    定遵循該道路所設行車分向線之方向，即由南向北或由北向
    南方向，在各自車道內行駛甚明；而違反此規定逕行左轉，
    亦應隨時注意轉彎時車輛四周狀況，並隨時採取必要之減速
    等安全措施。被告騎乘機車自應注意上述道路交通安全規定
    ，且依當時情形並無不能注意之情事，竟疏於注意致肇車禍
    ，其有過失甚明，被告過失駕駛行為，核與告訴人之受傷間
    ，具有相當因果關係，是本案車禍及告訴人上開傷害之發生
    ，確因被告之過失行為所致，堪以認定。
二、被告另辯稱告訴人當時已超越中央行車分向線而行駛於對向
    車道，就本案車禍發生亦同有過失等語。惟刑法過失傷害罪
    之規範目的，在處罰行為人因個人之過失而致他人受有傷害
    之行為，祇以行為人之有過失致被害人傷害之一原因為已足
    ，不因被害人亦有過失而影響於犯罪之成立，但得審酌各方
    過失程度，為量刑輕重之標準（司法院院字第631 號解釋意
    旨參照）。經查，本案車禍發生後，被告與告訴人並未報警
    處理即各自離去，員警亦未至現場，此業據被告與告訴人於
    警詢時陳述屬實。被告另舉證人即被告之同事陳明賜，謂伊
    目擊本件車禍，惟查，陳明賜雖當庭繪圖表示該2 部機車係
    倒於行車分向線之北向南車道上，惟又結證稱，伊當時正駕
    車行駛於美庄路由南向北往璟成公司路上，因適逢上班時間
    ，美庄路塞車，伊便塞在離車禍發生處距離很遠之路上，車
    禍發生時伊沒有看到、亦未聽見撞擊聲或煞車聲、亦未注意
    到該2 部機車之撞擊部位，伊僅是經過時看到2 台機車倒在
    地上，當時被告及告訴人已站在旁邊，之後約莫一分鐘，當
    伊要左轉駛入璟成公司，被告及告訴人即將該2 部機車遷離
    公司大門口等語（見本院94年4 月27日審判筆錄），足見證
    人陳明賜並未見到本件車禍發生經過、亦未親見撞擊位置，
    伊前開所繪機車倒地位置圖，當有可能係2 車相撞後偏離原
    行車路線而倒於對向車道之位置圖，尚難以此推論告訴人於
    車禍發生當時確係行駛於對向車道。惟告訴人另自承其當時
    係行駛於南向北車道之靠近中央分向線處，但未超過中央分
    向線而至對向車道等語（見本院前開審判筆錄），是告訴人
    亦違反上開道路交通標誌標線號誌設置規則第181 條所定，
    道路設有行車分向線，以劃分路面成雙向車道時，車輛駕駛
    人應靠右行車之規定甚明，此不因當時是否塞車而有異；且
    依當時情形及告訴人之智識、能力，又無何不能注意前開規
    定之情事，告訴人竟未予注意；再倘告訴人若未違反前開規
    定，而緊靠車道右側行駛，當能不因被告逕行左轉而與之相
    撞，自不致生本件車禍，是就本件車禍之發生，告訴人亦有
    過失，自甚明確。而依前開司法院解釋意旨，縱告訴人就
    本件車禍之發生與有前開過失，尚不能解免被告應負之過失
    責任，僅能作為被告量刑輕重之標準依據。
三、綜上所述，被告就本件車禍發生確有過失，其過失使告訴人
    因而受傷，縱告訴人就本件車禍之發生亦同有過失，究與被
    告應負之過失傷害罪責無礙。本件事證已臻明確，被告過失
    傷害犯行堪予認定。
四、核上訴人即被告所為，係犯刑法第284 條第1 項之過失傷害
    罪。原審以上訴人犯行明確，依法論科，並審酌其未遵守道
    路交通安全規則，始肇致本件道路交通事故，並造成告訴人
    受有上開傷害，迄今仍未與告訴人達成和解，而上訴人無前
    科紀錄，有臺灣高等法院被告全國前案記錄表、本院上訴人
    院內索引卡紀錄表各一紙在卷可佐，素行良好，且告訴人就
    本件車禍發生亦同有過失等一切情狀，量處上訴人拘役40日
    ，並諭知易科罰金之折算標準，本院認原審認事用法均無違
    誤，量刑亦屬妥當。上訴意旨猶指原審量刑過輕云云，並無
    理由，應予駁回。
五、據上論斷，依刑事訴訟法第455 條之1 第1 項、第3 項、第
    368 條，判決如主文。
本案經檢察官楊襯華到庭執行職務。
中　　華　　民　　國　　94　　年　　5 　　月　　18　　日
                      交通法庭審判長法  官  陳銘珠
                                    法　官  林瑋桓
                                    法  官  紀凱峰
以上正本證明與原本無異。
不得上訴。
中　　華　　民　　國　　94　　年　　5 　　月　　19　　日
　　　　　　　　　　　　　　　　　　書記官  黃進遠
